臺灣臺南地方法院刑事判決　　　　　　　94年度訴字第1030號
　　公 訴 人　臺灣臺南地方法院檢察署檢察官
　　被　　告　甲○○
上列被告因違反毒品危害防制條例案件，經檢察官提起公訴（94
年度毒偵字第1773號）及移送併案審理（94年度核退毒偵字第87
號、94年度毒偵字第2278號），被告於準備程序期日就被訴及併
案審理事實為有罪之陳述，本院合議庭裁定由受命法官獨任進行
簡式審判程序，判決如下：
    主  文
甲○○連續施用第一級毒品，處有期徒刑壹年。扣案海洛因壹包
（淨重零點肆柒公克）、安非他命貳包（毛重點捌公克）、注射
針筒共捌支，均沒收銷燬；前開海洛因之空裝包袋壹只（重零點
貳公克）沒收。
    事  實
一、甲○○前因違反毒品危害防制條例（施用毒品）案件，經本
    院於民國（下同）九十三年六月二十九日，以九十三年度毒
    聲字第五八八號裁定令入勒戒處所觀察、勒戒後，因認無繼
    續施用毒品之傾向，而於同年九月三十日釋放出所，並由臺
    灣臺南地方法院檢察署檢察官於同年十月七日，以九十三年
    度毒偵緝字第三○四號為不起訴處分確定。詎其猶不知悔改
    ，竟於觀察、勒戒執行完畢釋放後五年內，復基於施用第一
    、二級毒品之概括犯意，自九十三年十月間某日起，至九十
    四年八月三十一日上午八時許，在臺南縣安定鄉安定村安定
    三十號之二、臺南縣永康市○○○路十九巷一之一號九樓之
    二、臺南縣永康市○○街一百五十二號、臺南縣安定鄉○○
    ○○○路旁某處等處所，連續以將第一級毒品海洛因置於注
    射針筒後皮下注射，或將之與第二級安非他命混合後，一同
    置入吸食器內燒烤後吸食等方式，施用第一級毒品海洛因多
    次；並於九十四年一月間某日起，至同年八月下旬某日（約
    二十幾日時）止，在臺南縣安定鄉安定村安定三十號之二住
    處、臺南縣永康市○○○路十九巷一之一號九樓之二、臺南
    縣永康市○○街一百五十二號等處所，連續以將第二級毒品
    安非他命單獨放入吸食器內燒烤吸用，或將之與第一級毒品
    海洛因混合後，一同置入吸食器內燒烤吸食等方式，施用第
    二級毒品安非他命多次。嗣經警分別於附表所示之時間、地
    點，查獲甲○○施用第一級毒品海洛因及第二級毒品安非他
    命，並當場扣得海洛因一包（淨重○點四七公克，空包裝重
    ○點三二公克；獲案毒品表記載○點七公克）、安非他命二
    包（毛重三點八公克）、注射針筒共八支，且被告迭經警採
    集之尿液，送驗結果均呈現鴉片類或安非他命類陽性反應，
    始知悉上情。
二、案經臺南縣警察局報請臺灣臺南地方法院檢察署檢察官偵查
    起訴及臺南市警察局第一分局、臺南縣警察局麻豆分局報請
    臺灣臺南地方法院檢察署檢察官移送併案審理。
    理  由
一、上揭犯罪事實，業據被告甲○○於本院審理時坦承不諱，並
    當庭為認罪之表示（見本院卷九十四年十月二十日審判筆錄
    ）。而被告經警採集之尿液，送長榮大學鑑驗結果，呈現鴉
    片類（嗎啡及可待因）或安非他命類（安非他命及甲基安非
    他命）陽性反應（詳如附表所示），此有該大學分別於九十
    四年三月十日、同年七月十四日、同年九月二十九日所出具
    之確認報告共三份、尿液編號與真實姓名對照表個案名冊、
    送驗尿液及年籍對照表、尿液送驗名冊各一紙在卷可稽。而
    查：扣案之白色粉末一包，經送法務部調查局鑑驗結果為含
    第一級毒品海洛因成分，為第一級毒品海洛因（淨重○點四
    七公克，空包裝重○點三二公克；獲案毒品表記載毛重○點
    七公克），此有該局九十四年九月十九日調科壹字第二○○
    ○○五七二七號鑑定通知書、毒品初步鑑驗報告書、獲案毒
    品表各一紙存卷可按；另扣案之結晶體二包，經警以聯勤毒
    品測試包測試結果，亦呈現安非他命反應，屬第二級毒品安
    非他命（毛重共三點八公克），此有毒品初步檢驗報告書、
    扣押物品清單各一紙在卷可考。此外，復有扣案注射針筒共
    八支及卷附之扣押物品目錄表、扣押物品清單各二紙、照片
    一幀可按。本院並參諸海洛因經注射入人體後，約百分之八
    十於二十四小時內自尿中排出，一般而言，尿液中能否驗出
    嗎啡陽性反應與其投與量、投與途徑、採尿時間、個人體質
    及檢驗方法之靈敏度有關，國外曾有文獻報導注射六毫克之
    海洛因鹽酸鹽，其代謝物嗎啡之平均可檢出時限約為二十六
    小時；又安非他命經口服投與後約百分之七十於二十四小時
    內自尿中排出，約百分之九十於九十六小時內自尿中排出，
    由於目前國內尿液中甲基安非他命之檢驗僅為鑑定其是否呈
    陽性反應尚未定其含量，且甲基安非他命成分之檢出與其投
    與方式、投與量、個人體質、採尿時間與檢測儀器之精密度
    等諸多因素有關，因此僅憑尿液中呈安非他命陽性反應，並
    無法確實推算吸食時間距採集時間之長短，惟依上述資料推
    斷，最長可能不會超過四日等情，迭經行政院衛生署藥物食
    品檢驗局以八十一年九月八日（八一）藥檢壹字第八一一四
    八八五號函、八十一年二月八日（八一）藥檢壹字第○○一
    一五六號函分別述明斯旨綦詳，而認被告上揭自白核與事實
    相符。次查：被告前因違反毒品危害防制條例（施用第一級
    毒品海洛因）案件，經本院於九十三年六月二十九日，以九
    十三年度毒聲字第五八八號裁定令入勒戒處所觀察、勒戒後
    ，認無繼續施用毒品之傾向，而於九十三年九月三十日釋放
    出所，並由臺灣臺南地方法院檢察署檢察官嗣於九十三年十
    月七日，以九十三年度毒偵緝字第三○四號為不起訴處分確
    定乙情，亦有前揭不起訴處分書及臺灣臺南地方法院檢察署
    刑案資料查註紀錄表、受觀察勒戒人毒品及前科紀錄簡列表
    、臺灣高等法院被告前案紀錄表各一份存卷可徵，而可認定
    。綜上所述，本件事證明確，被告施用第一級毒品海洛因及
    第二級毒品安非他命多次之犯行，堪以認定，應依法論科。
二、按海洛因、安非他命分屬毒品危害防制條例第二條第二項第
    一款、第二款所規定之第一級毒品、第二級毒品。核被告所
    為，係犯毒品危害防制條例第十條第一項、第二項之施用第
    一級毒品海洛因罪及施用第二級毒品安非他命罪。其持有第
    一級毒品海洛因及第二級毒品安非他命之低度行為，已分別
    為其施用第一級毒品海洛因及第二級毒品安非他命之高度行
    為所吸收，故不另論罪。而被告施用第一級毒品海洛因多次
    及第二級毒品安非他命多次之犯行，俱時間緊接，所犯皆係
    犯罪構成要件相同之罪名，顯均係基於概括之犯意反覆為之
    ，為連續犯，各應依刑法第五十六條之規定，論以一罪，並
    加重其刑。又被告多次將第一級毒品海洛因、第二級毒品安
    非他命混合後，置入吸食器內燒烤予以吸用之方式，同時施
    用第一級毒品海洛因及第二級毒品安非他命之犯行，顯為一
    行為觸犯數罪名之想像競合犯，應從一重之連續施用第一級
    毒品海洛因罪處斷。至於檢察官起訴書雖認被告施用第一級
    毒品及施用第二級毒品二罪間，犯意各別、行為互殊，應予
    分論併罰，然因被告已於本院審理時供明：我常常將海洛因
    、安非他命一起放在吸食器內燒烤後施用等語無訛（見本院
    卷九十四年十月二十日審判筆錄），檢察官起訴書未及審酌
    於此，故有誤會，併予敘明。再查：被告除於九十四年一月
    間某日起，至同年六月二十九日止，施用第一、二級毒品之
    犯行（即起訴書記載之犯罪事實）外，其餘連續施用第一級
    毒品海洛因及第二級毒品安非他命多次之犯行，雖未據起訴
    書論列，然此部分事實，既經檢察官移送併案審理，復經蒞
    庭檢察官當庭表示擴張犯罪事實如前所述（見本院卷九十四
    年十月二十日準備程序筆錄及同日審判筆錄），且本院認此
    核與檢察官原起訴部分，有連續犯裁判上一罪之關係，當為
    起訴效力所及，依審判不可分原則，本院自應予以審究，附
    此說明。爰審酌被告有竊盜前科及施用毒品觀察、勒戒之紀
    錄，素行非佳，且其因施用毒品犯行，經觀察、勒戒之治療
    程序，竟仍不思悔改，徹底袪除施用毒品之惡習，猶再次施
    用，並於本案偵查中仍繼續施用第一級毒品海洛因，可知其
    顯深陷毒癮難以自拔，其意志力甚為薄弱，未能善體國家設
    置觀察、勒戒機構，協助毒品施用者戒除毒癮之美意，惟念
    及其施用毒品之犯行，在本質上乃屬戕害自己身心健康之行
    為，被告尚未有嚴重破壞社會秩序或侵害他人權益之情形，
    且嗣能坦承犯行，犯罪後之態度尚可等一切情狀，量處如主
    文所示之刑。
三、末查：（一）扣案之毒品海洛因一包（淨重○點四七公克）
    ，屬毒品危害防制條例第二條第二項第一款之第一級毒品，
    應依毒品危害防制條例第十八條第一項前段之規定，宣告沒
    收銷燬之。而包裝前開海洛因使用之空包裝袋一個（重○‧
    三二公克），係用於包裹毒品，防止毒品漏逸、潮濕，以便
    於被告攜帶、持有、施用毒品，為被告所有供其犯本案施用
    毒品所用之物，並非毒品危害防制條例第二條所稱之第一級
    毒品，雖因係包裝上開第一級毒品海洛因而與之密切接觸，
    然既經鑑定機關就之與毒品分別鑑析其重量，有前開鑑定通
    知書一紙附卷可憑，即足證該空包裝袋與毒品，並無不可析
    離之關係，不能視為毒品之一部分，爰依刑法第三十八條第
    一項第二款之規定，宣告沒收之。（二）扣案之毒品安非他
    命二包（毛重共三點八公克），為毒品危害防制條例第二條
    第二項第二款所規定之第二級毒品，應依毒品危害防制條例
    第十八條第一項前段之規定，宣告沒收銷燬之。（三）扣案
    注射針筒共八支，均為被告所有，且為為專供被告施用毒品
    所用之器具，業據被告於本院審理時供稱：扣案之注射針筒
    都是我的，是我（專門）用來注射海洛因用的，沒有用在施
    用毒品以外之用途等語明確（見本院卷九十四年十月二十日
    審判筆錄），自應依毒品危害防制條例第十八條第一項前段
    之規定，宣告沒收銷毀之。
據上論斷，依刑事訴訟法第二百七十三條之一第一項、第二百九
十九條第一項前段，毒品危害防制條例第十條第一項、第二項、
第十八條第一項前段，刑法第十一條前段、第五十六條、第五十
五前段、第三十八條第一項第二款，判決如主文。
本案經檢察官乙○○到庭執行職務。
中　　華　　民　　國　　94　　年　　10　　月　　31　　日
                      刑事第六庭  法  官  徐千惠
以上正本證明與原本無異。
如不服本判決，應於判決送達後10日內，向本院提出上訴狀（應
附繕本）。
中　　華　　民　　國　　94　　年　　10　　月　　31　　日
　　　　　　　　　　　　　　　　  書記官　鄭秀美
附錄本案論罪科刑法條：
毒品危害防制條例第10條全文：
施用第一級毒品者，處6月以上5年以下有期徒刑。
施用第二級毒品者，處3年以下有期徒刑。
附表：（被告甲○○）
┌──┬─────┬──────┬────────────┬──────┐
│編號│逮捕時間  │逮捕地點    │  採 尿 原 因 及 結 果  │備　　    註│
├──┼─────┼──────┼────────────┼──────┤
│一  │94年2月6日│臺南市東區林│被告甲○○因涉另案竊盜案│併案        │
│    │凌晨1時30 │森路2段東寧 │件，於左開時、地，為警逮│（案號：94年│
│    │分許      │運動公園旁  │捕。嗣經警取得其同意，於│度核退毒偵字│
│    │          │            │同日上午10時30分，在臺南│第87號）    │
│    │          │            │市警察局第一分局，採集其│            │
│    │          │            │尿液，經送長榮大學以酵素│            │
│    │          │            │免疫分析法篩檢及氣相層析│            │
│    │          │            │質譜儀法確認檢驗結果，呈│            │
│    │          │            │安非他命類（安非他命、甲│            │
│    │          │            │基安非他命）、鴉片類（可│            │
│    │          │            │待因及嗎啡）陽性反應，有│            │
│    │          │            │該大學94年3月10日所出具 │            │
│    │          │            │之確認報告1紙。         │            │
│    │          │            │（檢體編號A1－024）     │            │
│    │          │            │                        │            │
├──┼─────┼──────┼────────────┼──────┤
│二  │94年6月29 │臺南縣永康市│因警方偵辦另案高志榮涉嫌│起訴        │
│    │日下午16時│中正北路19巷│毒品案件，於左開時、地執│            │
│    │40分許    │1之1號9樓之2│行搜索，當場查獲被告王其│1.扣案海洛因│
│    │          │            │賢持有注射針筒1支、海洛 │1包（淨重0.4│
│    │          │            │因1包及安非他命2包（如備│7公克，空包 │
│    │          │            │註所載）。嗣經警取得其同│裝重0.32公克│
│    │          │            │意，於同日下午17時48分，│），見法務部│
│    │          │            │在臺南縣警察局，採集其尿│調查局94年9 │
│    │          │            │液，經送長榮大學以酵素免│月19日調科壹│
│    │          │            │疫分析法篩檢及氣相層析質│字第20000572│
│    │          │            │譜儀法確認檢驗結果，呈安│7號鑑定通知 │
│    │          │            │非他命類（安非他命、甲基│書及毒品初步│
│    │          │            │安非他命）、鴉片類（可待│鑑驗報告書各│
│    │          │            │因及嗎啡）陽性反應，有該│1紙。       │
│    │          │            │大學94年7月14日所出具之 │            │
│    │          │            │確認報告1紙。           │2.扣案安非他│
│    │          │            │（檢體編號F－027）      │命2包（毛重 │
│    │          │            │                        │3.8公克）， │
│    │          │            │                        │見毒品初步鑑│
│    │          │            │                        │驗報告書1紙 │
│    │          │            │                        │。          │
│    │          │            │                        │            │
├──┼─────┼──────┼────────────┼──────┤
│三  │94年8月31 │臺南縣官田鄉│被告甲○○因涉另案竊盜案│併案        │
│    │日下午15時│二鎮村○○路│件，於左開時、地，為警逮│（案號：94年│
│    │30分許    │2之1號前    │捕，並扣得注射針筒共7支 │度毒偵字第22│
│    │          │            │。嗣經警取得其同意，於同│78號）      │
│    │          │            │日下午18時30分，在臺南縣│            │
│    │          │            │警察局麻豆分局，採集其尿│            │
│    │          │            │液，經送長榮大學以酵素免│            │
│    │          │            │疫分析法篩檢及氣相層析質│            │
│    │          │            │譜儀法確認檢驗結果，呈鴉│            │
│    │          │            │片類（可待因及嗎啡）陽性│            │
│    │          │            │反應，有該大學94年9月29 │            │
│    │          │            │日所出具之確認報告1紙。 │            │
│    │          │            │（檢體編號94182）       │            │
│    │          │            │                        │            │
└──┴─────┴──────┴────────────┴──────┘
